臺灣苗栗地方法院民事小額判決
110年度苗小字第442號
原      告  新安東京海上產物保險股份有限公司台中分公司

法定代理人  王文龍  
訴訟代理人  曾賜源  
被      告  陳豐文  

上列當事人間請求侵權行為損害賠償事件，本院於民國110年8月
18日言詞辯論終結，判決如下：
    主      文
被告應給付原告新臺幣（下同）1萬4,008元，及自民國110年4月
30日起至清償日止，按週年利率5％計算之利息。
原告其餘之訴駁回。
訴訟費用1,000元由被告負擔700元，餘由原告負擔。
本判決原告勝訴部分得假執行。
    事實及理由
壹、程序事項
一、按訴狀送達後，原告不得將原訴變更或追加他訴，但擴張或
    減縮應受判決事項之聲明者，不在此限。民事訴訟法第255
    條第1項第3款定有明文。原告原起訴聲明：被告應給付原告
    3萬8,125元，及自起訴狀繕本送達翌日起至清償日止，按年
    息5％計算之利息（見本院卷第13頁），嗣於民國110年8月18
    日本院言詞辯論期日變更聲明為：被告應給付原告2萬0,012
    元，利息部分不變（見本院卷第100頁），核屬減縮應受判
    決事項之聲明，自應准許。
二、被告經合法通知，未於言詞辯論期日到場，核無民事訴訟法
    第386條各款所列情形，爰依原告聲請，由其一造辯論而為
    判決。
貳、實體事項
一、原告主張：被告於民國108年12月13日14時4分許，騎乘車牌
    號碼000-0000號普通重型機車（下稱被告車輛），行經苗栗
    縣○○市○○里00鄰000○00號，因酒後駕車未靠右行駛，而與原
    告承保、訴外人邱燕芳所有車牌號碼000-0000號自用小客車
    （下稱系爭車輛）發生碰撞（下稱系爭事故），致系爭車輛
    受損，需支出車損修復費用3萬8,124元（經議價後，工資7,
    999元、烤漆1萬元、零件2萬0,125元折舊後為2,013元）。
    原告已依保險契約給付被保險人上開款項取得保險代位權。
    為此，爰依侵權行為法律關係及保險法第53條第1項前段規
    定，提起本訴等語，並聲明：被告應給付原告2萬0,012元，
    及自起訴狀繕本送達翌日起至清償日止，按年息5％計算之利
    息。
二、被告未於言詞辯論期日到場亦未提出書狀作何聲明或陳述。
三、查原告主張之事實，業據其提出苗栗分局文山派出所道路交
    通事故當事人登記聯單、現場圖、桃苗汽車股份有限公司苗
    栗服務廠出具之估價單及發票、車輛維修保險賠款付承修廠
    商同意書、系爭車輛行車執照、車損照片等件為證（見本院
    卷第17至35頁），並有苗栗縣警察局苗栗分局檢送之道路交
    通事故調查資料在卷可稽（見本院卷第41至63頁）。而被告
    經合法通知，未於言詞辯論期日到場爭執，復未提出書狀供
    本院斟酌，依民事訴訟法第436條之23準用第436條第2項、
    第280條第3項準用同條第1項規定，視同自認。本院審酌上
    開證據，堪信原告之主張為真實。
四、被告應負侵權行為損害賠償責任：
　㈠按因故意或過失，不法侵害他人之權利者，負損害賠償責任
    ；汽車、機車或其他非依軌道行駛之動力車輛，在使用中加
    損害於他人者，駕駛人應賠償因此所生之損害。民法第184
    條第1項前段、第191條之2前段定有明文。再按汽車駕駛人
    飲用酒類或其他類似物後其吐氣所含酒精濃度達每公升0.15
    毫克或血液中酒精濃度達百分之0.03以上，不得駕車；慢車
    行駛之車道，應依標誌或標線之規定行駛；無標誌或標線者
    ，應依下列規定行駛：一、應在劃設之慢車道上靠右順序行
    駛，在未劃設慢車道之道路，應靠右側路邊行駛。道路交通
    安全規則第114條及第124條第3項第1款定有明文。
　㈡查，經本院當庭勘驗系爭事故發生時之路口監視器，可見系
    爭路口為無號誌路口，且兩方行駛之道路未劃設分向限制線
    ，而被告車輛未靠道路右側行駛，即貿然駛入交岔路口，與
    未停車禮讓右方車輛之系爭車輛（詳後述）約副駕駛車門位
    置發生碰撞（見本院卷第106至108頁）；又系爭事故當時天
    候、路況及視距，並無不能注意之情形，而被告酒後吐氣酒
    精濃度值達每公升0.17毫克（見本院卷第63頁），仍騎乘車
    輛上路，復因其酒後注意力、反應能力及控制力減弱，亦未
    靠道路右邊行駛，足見被告之駕駛行為顯有過失，以致與系
    爭車輛發生碰撞，致生本件事故，導致系爭車輛受損，依上
    開規定，應負損害賠償責任。
五、按不法毀損他人之物者，被害人得請求賠償其物因毀損所減
    少之價額，民法第196條定有明文。依前揭規定請求賠償物
    被毀損所減少之價額，得以修復費用為估定之標準，但以必
    要者為限，而修理材料以新品換舊品，應予折舊（最高法院
    77年度第9次民事庭會議決議參照）。系爭車輛出廠年月為1
    02年12月（未載日者以15日計算），有系爭車輛行車執照附
    卷可佐（見本院卷第19頁），截至事故發生日即108年12月1
    3日止，已使用5年11月28日。系爭車輛之修復費用，依原告
    所提估價單之記載，其中零件費用為2萬0,125元（見本院卷
    第21至25、81、100頁），應予折舊，方屬公允。依行政院
    所頒固定資產耐用年數表及固定資產折舊率之規定，【非運
    輸業用客車、貨車】之耐用年數為5年，依定率遞減法每年
    折舊1000分之369，其最後1年之折舊額，加歷年折舊累計額
    ，其總和不得超過該資產成本原額之10分之9，而系爭車輛
    已使用5年11月，爰以10分之9計算折舊額。則零件扣除折舊
    後之修復費用估定為2,013元（計算式：20,125-20,125×9/1
    0＝2,013，元以下四捨五入，下同），再加計不扣除折舊之
    工資費用7,999元、烤漆1萬元（見本院卷第21至25、81、10
    0頁），合計之必要修復費用應為2萬0,012元（計算式：2,0
    13＋7,999＋10,000＝20,012）。
六、被害人應負與有過失責任，減輕被告之賠償金額：
  ㈠按損害之發生或擴大，被害人與有過失者，法院得減輕賠償
    金額，或免除之。民法第217條第1項定有明文。復按汽車行
    至無號誌或號誌故障而無交通指揮人員指揮之交岔路口，支
    線道車應暫停讓幹線道車先行。未設標誌、標線或號誌劃分
    幹、支線道者，少線道車應暫停讓多線道車先行；車道數相
    同時，轉彎車應暫停讓直行車先行；同為直行車或轉彎車者
    ，左方車應暫停讓右方車先行。但在交通壅塞時，應於停止
    線前暫停與他方雙向車輛互為禮讓，交互輪流行駛。道路交
    通安全規則第102條第1項第2款定有明文。
  ㈡本院審酌系爭路口為無號誌路口，且兩方行駛之道路未劃設
    分向限制線，而系爭車輛在被告車輛之左方，此有本院上開
    勘驗筆錄及附件在卷可憑，依上開規定，系爭車輛即左方車
    行至系爭路口時理應遵守前揭交通規則，即暫停讓右方車即
    被告車輛先行，以防免危險發生。惟經本院當庭勘驗上開路
    口監視器，系爭車輛行駛至系爭路口時，並未暫停車輛亦無
    亮起煞車燈（見本院卷第107頁），又經本院當庭勘驗系爭
    車輛之行車紀錄器，直至兩車發生碰撞後，系爭車輛之車前
    擋風玻璃版下之娃娃方有晃動之情形（見本院卷第112至113
    頁），可見系爭車輛行至系爭路口並未暫停或減速禮讓被告
    車輛，確有左方車未讓右方車先行之情形，以致發生碰撞，
    故被害人亦應負相當之肇事責任。
　㈢本院綜合衡量雙方過失行為所造成損害之原因力強弱及雙方
    過失之輕重，認被告應就本件車禍負70％之過失責任，被害
    人應負30％之過失責任，應屬合理。原告主張被告應負全責
    等語（見本院卷第100頁），與本院上開認定不符，並不可
    採。是系爭車輛受損而得請求被告給付之修復費用為1萬4,0
    08元（計算式：20,012×70％＝14,008），逾此範圍之請求，
    則為無理由。
七、按被保險人因保險人應負保險責任之損失發生，而對第三人
    有損害賠償請求權者，保險人得於給付保險金後，代位行使
    被保險人對於第三人之請求權。保險法第53條第1項前段定
    有明文。而此項法定代位權之行使，有債權移轉之效果，故
    於保險人給付賠償金額後，被保險人對於第三人之請求權即
    移轉於保險人（最高法院69年度台上字第923號判決意旨參
    照）。本件原告已依保險契約賠付系爭車輛之修復費用，依
    前開說明，其自得代位行使被保險人對被告之損害賠償請求
    權。從而，原告依侵權行為及保險代位法律關係，請求被告
    給付1萬4,008元，及自起訴狀繕本送達翌日即110年4月30日
    （110年4月19日寄存送達，110年4月29日生效，見本院卷第
    67頁）起至清償日止，按週年利率5％計算之利息，為有理由
    ，應予准許。逾此範圍之請求，為無理由，應予駁回。
八、本件原告勝訴部分，係適用小額程序所為被告敗訴之判決，
    依民事訴訟法第436條之20規定，應依職權宣告假執行。
九、本件事證已臻明確，原告其餘攻擊防禦方法及所提證據，經
    核與判決結果不生影響，爰不另逐一論駁。
十、訴訟費用負擔之依據：民事訴訟法第79條。
中　　華　　民　　國　　110 　年　　8 　　月　　31　　日
                  苗栗簡易庭  法  官  顏碩瑋
以上正本係照原本作成。  
如不服本判決，應於判決送達後20日內，以判決違背法令為理由
，向本院提出上訴狀並表明上訴理由，及須按他造當事人之人數
附繕本。如委任律師提起上訴者，應一併繳納上訴審裁判費。
上訴理由應表明：
  一、原判決所違背之法令及其具體內容。
  二、依訴訟資料可認為原判決有違背法令之具體事實。
如未表明上訴理由者，應於上訴後20日內向本院提出上訴理由。
                              書記官   陳慧玲
中　　華　　民　　國　　110 　年　　8 　　月　　31　　日